【裁判字號】    95,抗,107
【裁判日期】    950831
【裁判案由】    本票裁定強制執行
【裁判全文】
臺灣臺南地方法院民事裁定               95年度抗字第107號
抗  告  人  乙○○
相  對  人  甲○○
                      巷45之.
上列抗告人因與相對人間本票裁定強制執行事件，對於中華民國
95年6月1日本院95年度票字第6739號民事裁定提起抗告，本院裁
定如下：
    主  文
抗告駁回。
抗告程序費用新台幣壹仟元由抗告人負擔。
    理  由
一、按執票人向本票發票人行使追索權時，得聲請法院裁定後強
    制執行；在票據上簽名者，依票上所載文義負責；票據法第
    123條及第5條第1項分別定有明文。而本票執票人依票據法
    第123條規定，聲請法院裁定及抗告法院之裁定，僅依非訟
    事件程序，就本票形式上之要件是否具備，以審查強制執行
    許可與否而已，並無確定實體上法律關係存否之效力。如發
    票人就票據債務是否有得對抗執票人之抗辯事由或票據債務
    之存否有爭執時，應由發票人提起確認之訴，以資解決，非
    得於非訟事件程序加以爭執（最高法院56年台抗字第714號
    及同院57年台抗字第76號判例足資參照）。
二、本件相對人主張：其執有抗告人為發票人，如附表所示之本
    票乙紙（下稱系爭本票），並免除作成拒絕證書，詎屆期提
    示未獲付款，爰依票據法第123條規定，聲請裁定許可強制
    執行等情，已據提出本票乙紙為證，原裁定予以准許，即無
    不合。
三、抗告意旨略以：抗告人於民國82年7月24日向第三人春滿堂
    建設實業有限公司（下稱春滿堂公司，負責人吳李培琪）購
    買坐落台南市○區○○段1205、1204、1207之2、1207之3、
    1207之10地號土地上之建物，該公司嗣以週轉困難為由惡性
    倒閉，致無法完成建築，爾後乃由另第三人嘉嘉建設開發股
    份有限公司（下稱嘉嘉公司）承擔原出賣人春滿堂公司之權
    利義務，抗告人無奈不得不與嘉嘉公司（負責人吳承燁）簽
    立93年7月29日之切結書。嘉嘉公司與春滿堂公司其實為吳
    承燁與吳李培琪夫妻所經營，抗告人向春滿堂公司購買上開
    房屋後，付清大部分價金，於93年8月間就建物部分辦理所
    有權移轉登記時，未發覺嘉嘉公司與吳承燁等曾經於93年7
    月14日以買賣標的物之房屋（門牌台南市○○路327號10樓
    之2）為抵押物，設定新台幣（下同）4,000萬元之抵押權予
    本件之相對人。又第三人即春滿堂公司重要事務處理者游弘
    儀出面要求抗告人於93年8月2日簽發93年12月30日到期之系
    爭本票，並約定將房屋點交後，該本票才發生效力，故於本
    票影本簽寫「此本票於交屋後生效」9個字，且約定願意按
    原買賣合約書，協助抗告人向銀行辦理購屋抵押貸款，但於
    辦理銀行貸款過程中，發覺嘉嘉公司曾於93年7月14日以系
    爭房屋設定抵押權予相對人，銀行不肯貸款予抗告人，而出
    賣人春滿堂公司及嘉嘉公司亦未將房屋點交予抗告人。詎抗
    告人突然收到原審裁定，該裁定送達代收人竟為向抗告人收
    取系爭本票並約定本票於交屋後始生效之游弘儀，顯見相對
    人不可能不知情。抗告人付了大部分價金，尚未能使用系爭
    房屋，而房屋所有權上面又有相對人之巨額抵押權，土地又
    是台南救濟院（財團法人台灣省私立台南仁愛之家）所有，
    結果抗告人之房屋將來會被相對人拍賣，又因本件裁定要另
    付1,878,733元予相對人，對抗告人不公平。相對人既是惡
    意執票人，自不能享受執票人之權利，為此求為廢棄原裁定
    等語。
四、經查：本票執票人依票據法第123條規定，聲請法院裁定及
    抗告法院之裁定，僅依非訟事件程序，就本票形式上之要件
    是否具備，以審查強制執行許可與否而已，並無確定實體上
    法律關係存否之效力。抗告人前揭所稱相對人係惡意執票人
    ，不得享有執票人之權利，及系爭本票經約定房屋點交後，
    始發生效力云云即使屬實，惟仍係實體上法律關係之爭執，
    且票據係文義證券，不允許債務人以其他立證方法變更或補
    充其文義，是如票據上記載票據法未規定之事項，依票據法
    第12條規定，並不生票據上之效力。是以抗告人所持執票人
    之相對人取得票據係出於惡意之抗辯及票據債務是否存在之
    爭執，應由抗告人另行提起訴訟，以資解決，尚非本件非訟
    事件程序所得加以審究。從而，原審為許可強制執行之裁定
    ，並無違誤。抗告意旨指摘原裁定不當，求為廢棄，為無理
    由，應予駁回。
五、據上論結，本件抗告為無理由，依非訟事件法第46條、第21
    條第2項、第24條第1項，民事訴訟法第495條之1第1項、第
    449條第1項、第78條，裁定如主文。
中    華    民    國    95    年    8     月    31    日
                  民事第三庭    審判長法  官  蘇清水
                                      法  官  林彥君
                                      法  官  張季芬
本裁定正本與原本相同
如不服本裁定，僅得於收受本裁定正本送達後10日內，以適用法
規顯有錯誤為理由，向本院提出再抗告狀，（須附繕本一份及
繳納再抗告裁判費新台幣1,000元），經本院許可後始可再抗告。
中    華    民    國    95    年    8     月    31    日
                                      書記官  陳美萍
┌─────────────────────────────────────────────┐
│附表：本票                                                                                │
├─┬────┬──────┬────────┬──────┬─────┬─────────┤
│編│發票人  │發  票  日  │ 票  面  金  額 │到  期  日  │票據號碼  │備            考  │
│號│        │（民  國）  │   （新台幣）   │（民  國）  │          │                  │
├─┼────┼──────┼────────┼──────┼─────┼─────────┤
│１│乙○○  │93年8月2日  │1,878,733元     │93年12月30日│TS361014  │免除作成拒絕證書  │
└─┴────┴──────┴────────┴──────┴─────┴─────────┘


司法院資訊處製作；財團法人民間司法改革基金會備份。
